臺灣高等法院民事裁定　　　　　　　　　96年度抗字第1661號
抗　告　人　甲○○
上列抗告人與相對人乙○○等間聲明異議事件，對於中華民國96
年9月10日臺灣臺北地方法院96年度聲字第3580號所為裁定提起
抗告，本院裁定如下：
      主      文
抗告駁回。
抗告費用由抗告人負擔。
      理      由
一、本件聲明異議及抗告意旨略以：伊與相對人因共有土地買賣
    事件，經相對人於民國（下同）96年8月14日依土地法第34
    條之1規定，將伊應領之價款新台幣（下同）3萬1000元提存
    ，其對待給付條件為「應將抵押權辦理塗銷登記，並取得提
    存人同意，始得領取。」。惟伊與相對人於買賣契約中，同
    為將土地出售之賣方，同負有移轉土地所有權於買方之義務
    ，並取得買賣價款之權利。現該筆土地已移轉登記於買方名
    下，伊於買賣契約中已為對待給付條件，自應許伊取回買賣
    價款提存金。又按民法第264條，伊與相對人間並未因契約
    互負債務，且抵押權塗銷登記，亦涉及當事人間權利義務之
    實體爭執，提存所就該事項之審查，已逾形式審查範圍，其
    提存通知書中之對待給付條件，顯為法律外之限制，影響伊
    之權益甚鉅等語。
二、原法院則以：抗告人之聲明異議，已逾法定不變期間，且本
    件提存書所載受取提存物所附之條件，乃相對人對於抗告人
    領取提存物所附條件，其是否應無條件予以刪除，應由相對
    人自行決定，與法院提存業務無關，而駁回抗告人之聲明異
    議。
三、按當事人或利害關係人對於提存所之處分，得於處分通知書
    送達當事人翌日起10日內，提出異議；法院認為異議有理由
    時，應以裁定命提存所為相當之處分，認為異議無理由時，
    應駁回之；提存法第19條第1項、第20條第1項分別定有明文
    。次按提存事件性質上屬非訟事件，提存人主張之事實，提
    存所僅就提存之原因事實為形式審查，凡提存人主張之事實
    合於提存法第9條及施行細則第3條之規定者，即應准予提存
    ，至非依債務本旨所為之清償提存，其債之關係不消滅，提
    存法第18條定有明文。同法第9條第2項固規定，清償提存物
    受取人，其受取提存物如應為對待給付，或須有一定條件時
    ，並應記載其對待給付之標的或條件。惟提存人所附之條件
    是否有理由，以及是否依債之本旨為清償，事涉實體法律關
    係之認定，非提存所所能審究，是本件提存所仍應准予提存
    ，至是否生清償效力，應由當事人另行訴訟，以資解決。
四、經查，本件提存通知書於96年8月16日送達抗告人，業據原
    法院依職權調閱96年度存字第4800號提存卷查明屬實，則依
    提存法第19條第1項之規定，抗告人應於送達之翌日起10日
    內向原法院提出異議，然抗告人遲至96年8月28日始聲明異
    議，亦有原法院收文戳在卷可憑，而抗告人送達地址為臺北
    市○○區○○街，並無在途期間可扣除，抗告人提起聲明異
    議顯逾上開10日之法定不變期間，自非合法。又本件相對人
    依土地法第34條之1規定，為抗告人未依約領取應得之價金
    而提存，已於提存書載明提存原因為抗告人受領遲延之意旨
    ，原法院提存所依提存法第9條及其施行細則第3條規定為形
    式上之審查而准予提存，核無違誤。至本件原提存書所載受
    取提存物所附之條件，即「檢付提存人同意書使得領取」提
    存物。因該受取提存物所附條件乃係提存人（即相對人）對
    於受取人（即抗告人）領取提存物所附條件，其是否應無條
    件予以刪除，應由該提存人自行決定，與法院提存業務無關
    。抗告人雖主張：伊與相對人間並未因契約互負債務，且抵
    押權塗銷登記，亦涉及當事人間權利義務之實體爭執，提存
    所就該事項之審查，已逾形式審查範圍，其提存通知書中之
    對待給付或條件，顯為法律外之限制等語。惟按提存事件係
    屬非訟程序，提存所僅得就形式上之程式為審查，事涉實體
    爭執，則非提存所所能審究，已詳如前述，縱抗告人主張為
    實，亦屬兩造間權利義務之實體爭執，並不在提存所得以審
    究之範圍內，抗告人之主張，自不足採。從而，原法院駁回
    抗告人之聲明異議，核無不合。抗告意旨指摘原裁定不當，
    求予廢棄，為無理由，應予駁回。
據上論結，本件抗告為無理由，爰裁定如主文。
中　　華　　民　　國　　96　　年　　10　　月　　26　　日
                    民事第三庭
                        審判長法　官 林敬修
　　　　　　　　　　  　      法　官 藍文祥
　　　　　　　　　　  　      法　官 黃騰耀
正本係照原本作成。
不得抗告。
中　　華　　民　　國　　96　　年　　10　　月　　26　　日
　　　　　　　　　　　　　　　書記官 秦仲芳
